【裁判字號】    96,易,3896
【裁判日期】    970523
【裁判案由】    詐欺
【裁判全文】
臺灣板橋地方法院刑事判決              96年度易字第3896號
公  訴  人  臺灣板橋地方法院檢察署檢察官
被      告  乙○○
上列被告因詐欺案件，經檢察官提起公訴（96年度偵字第17725
號），本院判決如下：
    主  文
乙○○幫助犯詐欺取財罪，處有期徒刑月，如易科罰金以新臺
幣壹仟元折算壹日，減為有期徒刑壹月又拾伍日，如易科罰金以
新臺幣壹仟元折算壹日。
    事  實
一、乙○○可預見一般人無故不自行申辦金融機構帳戶使用，反
    價購或其他方式取得他人申辦之金融機構帳戶使用，可能為
    遂行詐欺取財之不法所有意圖，竟為貪圖小利，仍不違背其
    意，而基於幫助詐欺取財之不確定故意，於民國95年12月13
    日，在臺北縣蘆洲市某處，將其前甫於95年12月1 日開立之
    復華商業銀行臺北縣蘆洲市蘆洲分行（下簡稱「復華銀行蘆
    洲分行」，復華商業銀行其後於96年間因合併更名為「元大
    商業銀行」）帳號0000000000000 號帳戶之存摺、金融卡及
    密碼，以不詳之代價，交付不詳之人，提供予詐欺集團供作
    詐騙他人匯款之人頭帳戶使用。嗣即有甲○○於同年月14
    日凌晨3 時30分許（起訴書誤載為「3 時」），在臺北縣中
    和市住處，遭詐欺集團成員自稱「小研」之女子，經由網路
    SKYPE 聊天交友方式，向其詐騙稱欲與之進行援交，惟須先
    至銀行自動櫃員機依指示操作確認其身分，使其因而陷於錯
    誤，依指示至住處鄰近之自動櫃員機操作，即遭轉帳新臺幣
    （下同）2 萬9999元，匯至乙○○上開復華銀行蘆洲分行帳
    戶內，上開款項旋即遭該詐欺集團成員提領一空。嗣經甲○
    ○察覺遭轉帳始知受騙，報警處理，以及黃仲意因於96年6
    月25日至華南商業銀行申辦存簿，得知其所有銀行帳號均被
    列為警示帳戶，遂至警局說明後，經警循線調查，因而查悉
    上情。
二、案經臺北縣政府警察局蘆洲分局報請臺灣板橋地方法院檢察
    署檢察官偵查起訴。
    理  由
一、訊據被告乙○○矢口否認其有上揭幫助詐欺犯行，辯稱：伊
    上開銀行帳戶之存摺、金融卡、印章等物，係於95年9 月中
    旬，在臺北縣蘆洲市○○○路，伊朋友劉志賢家中遺失，因
    伊當時將行李寄放在劉志賢家中被偷翻，伊並無提供上開存
    摺等物幫助他人犯罪云云。然查，被告於警詢時先係陳稱：
    伊上開復華銀行蘆洲分行帳戶係於95年7 月開戶，其後該帳
    戶之存摺、金融卡、印章等物於95年12月初，在臺北縣蘆洲
    市○○○路185 號5 樓搬家時遺失云云（見偵查卷6 頁），
    其後於偵查中又陳稱：伊上開銀行帳戶存摺等物，係於95年
    11月，因伊行李放在蘆洲市○○○路185 號5 樓朋友家，因
    而被偷云云（見偵查卷30頁），核諸被告上開所辯，可見被
    告前後陳述之上開銀行帳戶存摺等物遺失或失竊之時間，顯
    然不一，且稽之卷附被告上開銀行帳戶開戶資料及往來交易
    明細所示，其上開銀行帳戶係於95年12月1 日始開戶，而被
    告於偵審中卻稱其上開銀行帳戶存摺等物，係於該帳戶開戶
    前之95年9 月或11月間遺失云云，與事實顯然不符亦至為甚
    明。次查，被告就其上開銀行帳戶使用情形，其於偵查中先
    係陳稱：該帳戶開戶後，伊女友有從金門匯款給伊，有時匯
    幾千元，有時匯1 萬多元，伊亦有轉帳約幾千元給朋友云云
    （見偵查卷31頁），然其後於本院準備程序時又陳稱：上開
    帳戶開戶後，通常是伊與前妻王麗珠互相匯款使用，伊前妻
    都是從金門匯款給伊，金額都在3000至5000元不等云云，之
    後又改口陳稱：伊想想，伊前妻匯款給伊好像不是本件上開
    銀行帳戶，本件上開銀行帳戶，伊有使用，有一筆好像是旺
    來旺食品公司匯款薪資給伊，金額伊不記得云云（見本院97
    年3 月26日準備程序筆錄2 至3 頁），其前後陳述亦屬不一
    ，且稽之被告上開銀行帳戶交易明細所示，其上開帳戶，於
    被害人甲○○遭騙匯款前之存匯款交易，除其開戶時存入之
    100 元及自其於該銀行金門分行帳戶轉出存入之6803元外，
    僅有95年12月8 日，自臺北縣蘆洲市○○○路204 號中國信
    託商業銀行西蘆洲分行提款機轉入之9700元，以及95年12月
    14日，自新竹市○○路○ 段333 號新光商業銀行提款機轉入
    之1 萬5146元，此有被告上開銀行帳戶客戶往來交易明細及
    元大商業銀行蘆洲分行96年10月26日元銀蘆字第960000041
    號函等附卷可稽，被告上開所述其上開銀行帳戶使用匯款情
    形及金額，顯與其上開銀行帳戶匯款來源及金額等實際情形
    均不相符。依上所述，俱徵被告上開所辯其未提供存摺、金
    融卡予他人，而係遺失云云，與事實顯有所不符，足見其上
    開所辯無非係事後圖卸之詞，應不足採信。是綜上所述，可
    見本件上開銀行帳戶存摺等物，堪認應係被告自行提供不詳
    之人交予詐欺集團使用，且可預見可能遭人不法使用，而仍
    不違背其意，難謂無幫助他人犯罪之不確定故意。又被告所
    有上開銀行帳戶，於上揭時地，幫助詐欺集團作為詐騙被害
    人甲○○轉帳匯款使用之人頭帳戶之犯罪事實，亦據被害人
    甲○○於警詢、偵查指證明確（見偵查卷7 至8 頁、23至25
    頁，上開被害人於警詢之證述，被告未於言詞辯論終結前爭
    執其證據能力，依刑事訴訟法第159 條之5 規定，得為證據
    ），並有其上開銀行帳戶開戶之資料表、客戶往來交易明細
    、被害人匯款之中國信託商業銀行自動櫃員機交易明細單、
    內政部警政署反詐騙諮詢專線紀錄表、臺北縣政府警察局中
    和分局南勢派出所受理詐騙帳戶通報警示簡便格式表、受理
    刑事案件報案三聯單、受理各類案件紀錄表等影本可資佐證
    。是綜上所述諸情，參互印證，本件事證已臻明確，被告上
    揭犯行洵堪認定，應予依法論科。
二、核本件被告上開所為，係犯刑法第30條、刑法第339 條第1
    項之幫助詐欺取財罪。再被告係幫助他人犯罪，爰依刑法第
    30條第2 項規定按正犯之刑減輕之。爰審酌被告提供帳戶予
    詐欺集團使用，所為已影響社會正常交易安全，增加被害人
    尋求救濟之困難，並使犯罪之追查趨於複雜，暨其素行、犯
    罪之動機、目的、手段、生活狀況、智識程度、所獲不法利
    益及犯罪後之態度等一切犯罪情狀，量處如主文所示之刑，
    並諭知易科罰金之折算標準。再本件被告犯罪後，中華民國
    九十六年罪犯減刑條例業已制定，經總統於96年7 月4 日公
    布，同年月16日生效施行，查本件被告之犯罪時間，係在96
    年4 月24日以前，所犯幫助詐欺罪，雖係該條例第3 條第1
    項第15款所列之罪，惟其上開宣告刑未逾有期徒刑一年六月
    之刑，核諸中華民國九十六年罪犯減刑條例第2 條第1 項、
    第3 條等規定，合於減刑條件，爰依該條例第2 條第1 項第
    3 款、第9 條等規定，減其宣告刑二分之一，並諭知易科罰
    金之折算標準。
據上論斷，應依刑事訴訟法第299 條第1 項前段，刑法第30條、
第339 條第1 項、第41條第1 項前段，刑法施行法第1 條之1，
中華民國九十六年罪犯減刑條例第2 條第1 項第3 款、第7 條、
第9 條，判決如主文。
本案經檢察官靳開聖到庭執行職務
中    華    民    國    97    年    5     月    23    日
                刑事第三庭  審判長法  官  王  屏  夏
                                  法  官  王  偉  光
                                  法  官  彭  全  曄
以上正本證明與原本無異
如不服本判決應於送達後10日內向本院提出上訴狀
                                  書記官  洪  紹  甄
中    華    民    國    97    年    5     月    27    日
附錄本案論罪科刑法條全文：
中華民國刑法第339條
意圖為自己或第三人不法之所有，以詐術使人將本人或第三人之
物交付者，處5年以下有期徒刑、拘役或科或併科1千元以下罰金
。
以前項方法得財產上不法之利益或使第三人得之者，亦同。
前二項之未遂犯罰之。


司法院資訊處製作；財團法人民間司法改革基金會備份。
